臺灣臺南地方法院民事裁定  
110年度家暫字第5號
聲  請  人  龍 玟 瑜


相  對  人  龍 南 虎
關  係  人  龍鄭玉盆
            龍 慶 章
            龍 金 鑾
            龍 欣 菱
上列聲請人因監護宣告事件，聲請暫時處分，本院裁定如下： 
    主    文
禁止相對人或第三人於本院110年度監宣字第482號監護宣告事件
裁定確定、撤回聲請前，就相對人所有如附表一編號1、2、3、4
所示之不動產，為移轉、設定他項權利、出租及其他一切處分行
為。
禁止相對人或第三人於本院110年度監宣字第482號監護宣告事件
裁定確定、撤回聲請前，就相對人所有如附表二所示帳戶內之存
款及定期存單，為提領、解約或其他處分行為。
聲請人其餘聲請駁回。
    理    由
一、按法院就已受理之家事非訟事件，除法律別有規定外，於本
    案裁定確定前，認有必要時，得依聲請或依職權命為適當之
    暫時處分；但關係人得處分之事項，非依其聲請，不得為之
    ；關係人為前項聲請時，應表明本案請求、應受暫時處分之
    事項及其事由，並就得處分之事項釋明暫時處分之事由；第
    一項暫時處分，得命令或禁止關係人為一定行為、定暫時狀
    態或為其他適當之處置；第一項暫時處分之裁定，免供擔保
    。但法律別有規定或法院認有必要，不在此限；關於得命暫
    時處分之類型及其方法，其辦法由司法院定之，為家事事件
    法第85條所明定。又按，法院受理家事事件法第164條第1項
    第1款監護宣告事件後，於為監護宣告或本案裁定確定前，
    得為禁止關係人處分應受監護宣告人之財產，及保存應受監
    護宣告人財產所必要之行為；法院核發前項暫時處分，應審
    酌應受監護宣告人之最佳利益，家事非訟事件暫時處分類型
    及方法辦法第16條第1項第3款、第4款及第2項定有明文。
二、本件聲請意旨略以：
　（一）相對人目前意思能力有所欠缺，已不能辨識其意思表示
        之效果，如本院110年度監宣字第482號監護宣告事件聲
        請狀所述。
　（二）相對人之臺南市善化區農會存款帳戶（戶名：龍南虎，
        農分會代號：000-0000，科目：22，帳號：00000-0-0
        ，匯款帳號：0000000000000），已有遭不當領出新臺
        幣（下同）200萬元之情形；
　　　　⒈於110年6月以前，前開農會帳戶之存摺及印章原係交
          由相對人次子龍慶章其配偶吳香蘭所保管，由其提領
          之款項係為相對人之日常所需之用，惟於105年3月29
          日農會帳戶尚有餘額224萬2433元，卻於105年4月初
          ，遭領出200萬元，有臺南市善化區農會存款帳戶交
          易明細表可稽，然查，相對人於105年間已為80歲，
          且為務農，並無任何重大支出。顯然該筆款項之領出
          ，並非為相對人之利益。
　　　　⒉於110年6月之後，前開農會帳戶之存摺及印章，交由
          聲請人保管，發現前開提領200萬元之情形，經詢問
          吳香蘭後，吳香蘭稱該筆200萬元已購買人壽保險之
          用，然而，要保人、受益人均非相對人，而係龍慶章
          及吳香蘭。是故，相對人之財產有遭他人不當支用之
          情形。
　　　　⒊於110年8月22日，聲請人與龍欣菱（即相對人龍南虎
          之次女）間之電話對話錄音光碟及重要對語内容中，
          談論關於相對人帳戶内200萬元之存款遭相對人之次
          子龍慶章及其配偶吳香蘭私自拿去投保保險（保險之
          要保人及受益人，均非相對人），聲請人請龍欣菱要
          求龍慶章、吳香蘭將該200萬元匯回相對人之帳戶，
          並以定期存款方式保存。
　　　　⒋於110年8月26日，龍欣菱向聲請人要求交出相對人之
          身分證、農會存摺及印章。因此，聲請人要求龍欣菱
          簽署協議書，於辦畢後應歸還之，此有協議書可稽；
          然而，龍欣菱卻稱要視相對人之長女龍金鑾之意思，
          不可能由聲請人保管，此有聲請人與龍欣菱間通訊軟
          體之對話截圖可佐證。
　　　　⒌復於110年8月29日，龍欣菱與龍建忠、聲請人錄影對
          話光碟、錄影截圖及重要内容中，龍欣菱要求龍建忠
          、聲請人提出相對人之健保卡，稱要辦理200萬元之
          定期存單，並且龍欣菱稱200萬元已匯入相對人之帳
          戶。
　（三）再查，於110年8月4日，龍欣菱邀集龍金鑾、龍慶章、
        龍燕蓉、相對人之配偶龍鄭玉盆、相對人、麻豆區郭姓
        女代書、聲請人等人，討論如何分配相對人之不動產，
        要求相對人在文件上簽署。其中，郭代書一再強調，依
        其觀察，相對人已顯有不能意思表示之情形，應辦理監
        護宣告、輔助宣告等程序；惟龍欣菱仍執意要求相對人
        簽署協議書。有錄影截圖及光碟及重要對話譯文可稽。
　（四）因此，相對人之財產確有遭第三人利用其認知功能薄弱
        之際而處分之危險，亦具有急迫性。謹請鈞院迅為傳訊
        相對人之配偶即龍鄭玉盆、龍金馨、龍欣菱、龍慶章、
        聲請人等人，及麻豆區郭姓女代書開庭調查或逕為裁定
        ，以免相對人之財產無從保存。謹請鈞院審酌相對人之
        最佳利益，避免其名下如附表之財產遭第三人利用而為
        不當處分，造成難以回復之重大損害，聲請人本件聲請
        確有必要性及急迫性。
　（五）並聲明：
　　　　⒈禁止相對人或第三人於本院110年度監宣字第482號監
          護宣告事件裁定確定、撤回聲請前，就附表一所示之
          不動產，為移轉、設定他項權利、出租及其他一切處
          分行為。
　　　　⒉禁止相對人或第三人於本院110年度監宣字第482號監
          護宣告事件裁定確定、撤回聲請前，就相對人所有如
          附表二所示帳戶內之存款及定期存單，為提領、解約
          或為其他處分行為。
三、經查：　　　　　
　（一）查聲請人為相對人之孫子，聲請人主張相對人罹患失智
        症，而聲請對相對人為監護宣告，現由本院110年度監
        宣字第482號監護宣告事件審理中等情，有戶籍謄本、
        戶籍資料查詢表、相對人之中華民國身心障礙證明影本
        等件在卷可憑，並經本院依職權調取上開卷宗核閱無訛
        ，堪予認定，是聲請人就本院已受理之上開家事非訟事
        件，聲請核發暫時處分，程序上自無不合。
　（二）次查聲請人主張相對人之臺南市善化區農會帳戶曾遭不
        當領出200萬元，且相對人之配偶及子女曾討論如何分
        配相對人之不動產等情，業據聲請人提出善化鎮農會交
        易明細表影本、訊息紀錄影本、保管協議影本、錄音錄
        影光碟暨錄音譯文、照片等件為證，堪認聲請人已釋明
　　　　其上開主張為真實。本院審酌相對人現已高齡84歲，且
        領有中度身心障礙證明，其目前身心狀況是否仍有健全
        之判斷能力、管理及處分資產能力，或有效授權他人代
        爲管理及處分財產之能力，有待本院110年度監宣字第4
        82號監護宣告事件審理釐清，是為確保相對人之財產安
        全，避免相對人或第三人擅自處分相對人之財產，而造
        成難以回復之重大損害，於上開監護宣告事件裁定確定
        、撤回聲請前，實有必要禁止相對人及第三人處分相對
        人之財產，及為保存相對人財產所必要之行為，自有暫
        時處分之急迫性及必要性。從而，聲請人對於相對人之
        財產聲請暫時處分，為有理由，應予准許，爰裁定如主
        文第一項、第二項所示。
　（三）又聲請人對於附表一編號5建物聲請暫時處分部分，因
        該建物並非相對人所有，有建物登記第一類謄本1件附
        卷可稽，自無法為暫時處分，是聲請人此部分聲請為無
        理由，不應准許，應予駁回。
四、爰裁定如主文。
中　　華　　民　　國　　110 　年　　9 　　月　　27　　日
                   　 家事法庭  法  官　葉惠玲
以上正本係照原本作成。
如不服本裁定應於送達後10日內向本院提出抗告狀，並繳納抗告
費新臺幣1,000元。
中　　華　　民　　國　　110 　年　　9 　　月　　27　　日
                                書記官　陳玉芬   
　　　　　　　　　　　　　　　　
附表一：
編號 項    目 面積（平方公尺） 權利範圍 １ 臺南市○○區○○段○○段00地號土地 4,994 全部 ２ 臺南市○○區○○段○○段000地號土地 4,369 全部 ３ 臺南市○○區○○段○○段000地號土地 3,498 全部 ４ 臺南市○○區○○段○○段000地號土地 1,112 全部 ５ 臺南市○○區○○段○○段000○號即臺南市○○區○○0○0號房屋  全部  

附表二：
編號 金融機構名稱/帳號 戶名 １ 臺南市○○區○○○○ ○○號：0000000000000） 龍南虎